【裁判字號】    97,交聲,3121
【裁判日期】    980209
【裁判案由】    違反道路交通管理處罰條例聲明異議
【裁判全文】
臺灣臺北地方法院交通事件裁定        97年度交聲字第3121號
原處分機關  臺北市交通事件裁決所
異議人即
受處分人    甲○○
上列受分人因違反道路交通管理處罰條例案件，對於臺北市交通
事件裁決所97年11月3日所為之處分（原處分案號：北市裁申字
第裁22－AEX066943號），聲明異議，本院裁定如下：
    主  文
異議駁回。
    理  由
一、按「汽車駕駛人，駕駛汽車經測試檢定酒精濃度超過規定標
    準者，處新臺幣15,000元以上新臺幣60,000元以下罰鍰，並
    當場移置保管該汽車及吊扣其駕駛執照1 年；因而肇事致人
    受傷者，並吊扣其駕駛執照2 年；致人重傷或死亡者，吊銷
    其駕駛執照，並不得再考領」，道路交通管理處罰條例第35
    條第1 項第1 款定有明文。又汽車駕駛人飲用酒類或其他類
    似物後，吐氣所含酒精濃度超過每公升0.25毫克或血液中酒
    精濃度超過百分之0.05以上者，不得駕車，道路交通安全規
    則第114 條第2 款亦規定甚明。另按汽車駕駛人，有第35
    條第1 項規定之情形者，應接受道路交通安全講習，道路交
    通管理處罰條例第24條第1 項第2 款著有明文。
二、原處分意旨略以：異議人於民國97年10月15日1時10分，駕
    駛車牌號碼：J3－5783號自用小客車，行經臺北市○○○路
    207號前，為臺北市政府警察局松山分局員警欄檢發現有「
    酒後駕車（酒測值0.47毫克）」違規，並掣單舉發。嗣受處
    分人雖於應到案日期前提出申訴，惟經原處分機關函請舉發
    單位調查結果，仍認受處分人確有前開違規行為，原處分機
    關乃於同年11月3日，依前揭道路交通管理處罰條例第35條
    第1項第1款規定（漏列第24條第1項第2款），裁處受處分人
    罰鍰新臺幣（下同）34,500元，並吊扣駕駛執照12個月及施
    以道路交通安全講習。
三、異議意旨略以；伊於案發時、地，將車輛停放路邊，放同行
    友人下車，停車位置距離警察攔檢地點30公尺以上，並非遭
    警員攔檢，警員筆錄記載不實。員警於酒測前並未告知相關
    權益，例如可休息10分鐘及飲水等權益，且於酒測中，警員
    對其詢問值勤不當等問題，不發一語，態度傲慢。經受處分
    人一再要求，該警員竟與同時值勤之其他員警立即撤除臨檢
    點，迅速離開，有心虛拒答的反應等語。
四、經查：
(一)、按依內政部警政署新修正之「取締酒後駕車程序」規定，警
    察執行取締酒後駕車勤務，於有疑似酒後駕車者，於指揮車
    輛停止後，執勤人員應告知駕駛人，警方目前正在執行取締
    酒後駕車勤務，並以酒精檢知器測試或以交談方式觀察駕駛
    人有無飲酒徵兆，如未飲酒，則指揮車輛快速通過，如研判
    駕駛人有飲酒徵兆，則指揮車輛靠邊停車，並請駕駛人下車
    接受酒精濃度檢測。在酒測前應先告知並確認受測者已飲酒
    結束15分鐘以上或漱口，避免口腔殘留酒精。基此可知，警
    察人員於執行酒精濃度測試時，於測量前應先確定受測者已
    飲酒結束15分鐘以上「或」提供礦泉水給受測者漱口，其目
    的係為避免飲酒後15分鐘內即實施酒測，致影響酒測準確度
    ，有前述取締酒後駕車程序作業規定附卷可參。
(二)、本件於警方取締異議人酒駕當時，多次表示：沒有喝酒，並
    經值勤警員4次確認有無飲酒及服用含酒精成分之物品如蜂
    膠、感冒藥，警員並告知異議人，因於酒測前已多次詢問異
    議人是否飲酒或吃過含酒精成分物品，異議人均答沒有，才
    直接實施酒測等事實，有本件取締過程之錄影光碟附卷可稽
    ，並經本院勘驗屬實，並製有勘驗筆錄在卷足參。故本件異
    議人於取締時，既多次表示未飲酒，則事後以取締當時，值
    勤警員未告知可休息、飲水之規定而提出異議，顯無理由。
(三)、再觀諸卷附酒精濃度測定記錄表，異議人係於97年10月15日
    1 時10分許實施酒測，酒測值為吐氣酒精濃度0.47 MG╱L，
    此為異議人所不否認。且異議人亦表示係於晚間12時50分，
    與友人餐敘結束，有異議人之交通違規案件陳述書在卷可參
    。是本件異議人實施酒測時間距離飲酒結束之時間（即15日
    0時50之前）顯已超過15分鐘。故揆諸前揭說明，於此情形
    警員並不需要讓異議人漱口或休息15分鐘，即得對之施測酒
    精濃度，是異議人辯稱警員未告知伊酒測之實施須逾飲酒結
    束15分鐘，亦未提供礦泉水供伊漱口即逕命伊施測，該等測
    試結果應有嚴重之瑕疵，非得為伊科罰之依據云云，顯無足
    採。
(四)、至異議人另以酒測中，警員對其詢問值勤不當等問題，不發
    一語，態度傲慢，經其一再要求，員警竟立即撤除臨檢點，
    迅速離開，有心虛拒答的反應云云。但即使異議人陳述為真
    實，亦為警員執勤之態度問題，異議人自可依行政救濟方式
    聲請救濟，但與其是否有前述違規行為無關，併此敘明。
五、綜上所述，異議人確有在前開時、地，經測試檢定其酒精濃
    度超過規定標準而駕車之違規行為。原處分機關依前開道路
    交通管理處罰條例第35條第1 項第1 款、第24條第1 項第2
    款規定（漏列）及違反道路交通管理事件統一裁罰基準表規
    定裁處受處分人罰鍰34,500元，吊扣駕駛執照1 年並施以交
    通安全講習，核無違誤，本件異議為無理由，應予駁回。
據上論斷，道路交通案件處理辦法第19條，裁定如主文。
中    華    民    國    98    年     2    月     9    日
                  交通法庭法  官  蔡坤湖
上正本證明與原本無異。
如不服本裁定，應於裁定送達後5日內向本院提出抗告狀。
                          書記官  周小玲
中    華    民    國    98    年    2     月    13    日

司法院資訊處製作；財團法人民間司法改革基金會備份。
